【裁判字號】    99,交抗,1465
【裁判日期】    990629
【裁判案由】    違反道路交通管理處罰條例
【裁判全文】
臺灣高等法院交通事件裁定            99年度交抗字第1465號
抗告人  即
受處分  人  甲○○
上列抗告人因違反道路交通管理處罰條例案件，不服臺灣板橋地
方法院99年度交聲字第817號，中華民國99年6月8日所為裁定，
提起抗告，本院裁定如下：
    主  文
原裁定撤銷，發回臺灣板橋地方法院。
    理  由
一、原聲明異議意旨略以：異議人即受處分人甲○○於民國99年
    1月9日下午3時許，駕車行經雲林縣虎尾鎮○○○○路一處號誌
    燈後，見有二名警察在處理一位機車騎士，當異議人車輛距
    警察約10公尺處時，其中一名警察轉身朝異議人招手示意，
    當異議人將車緩靠路邊後，該警察指稱異議人闖紅燈，異議
    人回稱其無闖紅燈，該警察說有監視器錄影，異議人請該警
    察提出錄影照片，雙方各說各話，異議人乃於警員同意寄送
    錄影照片後於舉發單上簽名，異議人因於99年1月底要驗車
    遂先繳納罰款，再向監理所申訴，詎警局卻函覆稱異議人已
    簽名無誤，違規事實明確，並無應提出採證照片之規定，而
    異議人迄今亦均未收到警察寄發之錄影照片，證明異議人有
    違規闖紅燈，爰提出聲明異議云云。
二、原法院裁定以：按汽車駕駛人，行經有燈光號誌管制之交岔
    路口闖紅燈者，處新臺幣一千八百元以上五千四百元以下罰
    鍰；又汽車駕駛人，違反道路交通管理處罰條例第53條規定
    者，除依原條款處罰鍰外，並予記違規點數三點，道路交通
    管理處罰條例第53條第1項、第63條第1項第3款分別定有明
    文。查本件異議人即受處分人甲○○駕駛車號5D-1263號自
    用小客車，於99年1月9日下午3時8分許，沿雲林縣虎尾鎮○○
    ○○○路由東往西方向行駛，駛至該公路5公里瓦橋處設有
    燈光號誌管制之交岔路口時，遇紅燈而逕自直行闖越之違規
    事實，業經雲林縣政府警察局虎尾分局函陳查報屬實無訛，
    有該分局99年2月8日雲警虎交裁字第0990001916號書函影本
    1紙在卷可稽。異議人雖具狀並到庭辯稱上開意旨云云，惟
    復經證人即舉發警員陳金寶到庭證稱：當天伊是執行14 時
    到16時的交整勤務，執勤地點是在雲145甲公路5公里處，執
    勤地點是瓦橋處的交岔路口，伊等站的方向是由東往西往
    瓦村方向的車道路邊上，距離交岔路口約30公尺，站在巡
    邏車後面面向十字路口，異議人開車過來時是紅燈，異議人
    是從慢車道開得很慢，慢慢過來，直接穿越十字路口，伊等
    看到異議人闖紅燈當場就攔停異議人，告知他闖紅燈，並要
    異議人提出駕照跟行照，異議人說他是綠燈過來的，伊所長
    就跟異議人說監視器會說話這句話，且伊等都有親眼目擊異
    議人闖紅燈，就依規定舉發異議人闖紅燈，事後異議人也有
    簽名，異議人也有要求伊等寄舉發違規照片給他，之後異議
    人就開車離開，當時該十字路口旁邊確有一個監視器對十字
    路口攝錄，是遠距離的，監視器架設的地點距離路口30 公
    尺左右，是架設在伊等所站車道行車方向的更前方，距離伊
    等巡邏車距離約1、2公尺，當時有調閱拷貝監視錄影畫面，
    整個違規情形可以看得很清楚，伊事後沒有寄翻拍照片給異
    議人，是因為依照平常慣例告發後都沒有再寄照片給當事人
    等語明確（見本院99年4月22日訊問筆錄），並提出舉發違
    規現場照片、簡圖、監視器錄影光碟為據。再經本院勘驗上
    開舉發警員提出之監視器錄影光碟內容結果，於該監視器錄
    影畫面上所示2010年1月9日14時3分51秒至53秒間，確有一
    輛銀色自用小客車行經上開違規地點闖越紅燈，此有本院99
    年5月24日勘驗筆錄及翻拍照片在卷可稽，經核上開監視器
    錄影畫面上違規闖紅燈之銀色自用小客車，與異議人提出其
    所駕之車號5D-1263號自用小客車照片所示銀色外觀車型大
    致相符，堪認上開監視器錄影畫面上違規闖紅燈之車輛，應
    即係異議人所駕之上開車輛無誤，至該監視器錄影畫面上所
    示違規時間雖與本件舉發單所載違規時間差距有1小時，略
    有不符，然監視器所示時間如未經按時校正，時與實際時間
    有所誤差，亦屬常見，況依上開違規現場照片所示，舉發警
    員執勤之地點，其視線可直接目及本件違規地點燈光號誌之
    變換及行車情形，且衡諸舉發警員與異議人間，互不相識，
    亦無怨隙，其執行公務當無故意構陷異議人之理，尚堪採信
    ，是核諸上開監視器錄影畫面與舉發警員上開證述情節，亦
    屬相符，自足以據認異議人確有本件闖紅燈之違規事實屬實
    。綜上所述，異議人上開所辯，應不足採，其上開違規事實
    堪認無訛。從而，原處分機關據以援引上開規定，裁處罰鍰
    新臺幣二千七百元，並記違規點數三點，並無不當。本件異
    議為無理由，應予駁回。固非無見。
三、抗告意旨略以：(一)警方證詞不實（說謊）：警方表示他們在
    警車完全監視，「伊等親眼目擊本人闖紅燈」這不是事實，
    當時二人正在處理另一違規人事件是一個機車男性騎士，可
    調前一張違規告發單即可證明本人所言是否屬實，當時一名
    警察還背對馬路，所以我才懷疑警查是否疏失，我從不懷疑
    「警察是否故意構陷法官不必此地無銀三百里（兩）」神來
    此一筆。因為警察正忙碌所以我不免懷疑警方是否疏失，所
    以當警方說監視器會說話，我欣然同意讓監視器來說話，請
    警方附上照片，遂簽字離去。簽字是在請警方附上照片前提
    為之。(二)熟知警方「虎爛」，當時的心態度可能嚇嚇我希望
    知難而退，孰知我是一個實事求事（是）講證據說道理的人
    ，警察拿不出合理的證據，來一個耍賴說「依慣例告發」都
    沒有寄照片，大有老爺說你違規就違規，妳還要怎樣無視於
    公權利（力）的行使得前提公信力，讓人民依予信賴的力量
    ，至此警察要人民怎麼看待你。(三)更扯的是法官的判決依據
    ：1.警察不會故意構陷不認識的人。2.監視器所顯示的時間
    縱使相差1小時誤差亦屬常見。3.監視器所示銀色外觀車型
    大致相符，即堪認監視器錄影畫面上違規闖紅燈之車輛即系
    （係）異議人（即本人）所駕車輛無異。沒有車牌，無視於
    離奇的時間，僅以銀色外觀車型就判定是本人車子，這是那
    門子的推定。法官難道忘了「證據法則了嗎？」法官難道忘
    了「無罪推定法則了嗎？」這樣草率的推定置人民權益於何
    物呀。我相信像彭大法官這等英明的人不多。相信法院是論
    理說法的地方。故再次提抗告，」希望權益得以受法律保障
    ，祈願法院是保障人權的神聖殿堂云云。
四、經查：
  (一)本件舉發單位即雲林縣警察局虎尾分局鹿寮派出所以抗告人
    有上開違規事實，製作雲警交字第KAJ019117號舉發違反道
    路交通管理事件通知單，並由受處分人親自於該通知單上簽
    名，觀之該通知單上所載之違規時間為99年1月9日15 時8分
    ；再者，由雲林縣警察局虎尾分局於99年2月8日以雲警虎交
    裁字第0990001916號書函復抗告人甲○○，該書函內所載之
    違規時間亦為99年1月9日15時8分；末由交通部公路總局台
    北區監理所於99年2月26日以北監自裁字第裁40-KAJ0 19117
    號違反道路交通管理事件裁決書上所載之違規時間亦同為99
    年1月9日15時8分，有上開有該通知單、書函及裁決書等附
    卷可稽（見原法院卷第16頁、第13頁、第8頁）；輔以本件
    舉發違規事件之員警陳金寶於99年4月22日於原法院訊問時
    證稱：99年4月22日（此部分顯係原法院誤繕）我是執行14
    時至16時的交整勤務，執勤的地點是在雲145甲公路5公里處
    ..... 等語（見原法院卷第21頁），因此，本件員警陳金寶
    當場攔下抗告人並舉發抗告人有闖紅燈之違規事實之時點應
    為99年1月9日15時8分無誤。
  (二)本件員警雖指證抗告人於上時、地確有闖紅燈之行為，並提
    出該路段監視錄影畫面光碟一片，惟查：由上開監視器錄影
    畫面，顯然無法清楚知悉違規車輛之車牌號碼，雖然外觀同
    為銀色系，然此一色系之車輛，不在少數，是否可以僅依照
    片中所示銀色外觀車型大致相符，即認上開監視器錄影畫面
    上違規闖紅燈之車輛即為抗告人所駕駛，不無疑問？又該監
    視器錄影之擷取畫面所記載之時間為2010年1月9日14時3分
    51秒起至14時3分55秒止，擷取畫面中之銀色轎車似有闖紅
    燈之嫌，然上開擷取畫面違規之時間顯然與員警舉發時間15
    時8分相去甚遠，雖然監視錄影器偶有記載時間與實際時間
    差異之情，但是本件相差逾1小時之久，此一差異是否為該
    監視器上之計時器未按時校正所致？理應函詢設置該監視器
    之機關，由該設置機關自我審視，以確保舉發違規之正確性
    為妥，原裁定僅以此一情形亦屬常見，逕認上開違規畫面所
    載之時間不影響抗告人違規行為之認定，稍嫌速斷。再者，
    本院審視該錄影擷取畫面，畫面中左方的號誌燈於右方號誌
    為紅燈時，似乎沒有作用（並未有任何燈號顯示）？僅於右
    方號誌燈轉為綠燈時，左方之號誌燈方顯示為綠燈？如此一
    來，縱使該畫面中之車輛為抗告人所駕駛，則抗告人行經上
    開地點時，設置於抗告人所行駛之車道上之號誌燈是否正常
    運作不無疑問？原裁定未審酌及此，逕駁回抗告人之聲請，
    尚嫌速斷，自應由本院將原裁定撤銷，並發回原審法院進一
    步審慎認定後，另為適當之裁定。
五、據上論結，應依道路交通案件處理辦法第26條，刑事訴訟法
    第413條前段，裁定如主文。
中    華    民    國    99    年    6     月    29    日
                  刑事第三庭審判長法  官   陳博志
                                  法  官   許文章
                                  法  官   陳德民
以上正本證明與原本無異。
不得再抗告。
                                  書記官   高麗雯
中    華    民    國    99    年    6     月    30    日

司法院資訊處製作；財團法人民間司法改革基金會備份。
